臺灣高等法院刑事判決　　　　　 93年度重上更(三)字第169號
上　訴　人　臺灣臺北地方法院檢察署檢察官
上　訴　人
即　被　告　甲○○
選任辯護人　黃宗正律師
上列上訴人因誣告案件，不服臺灣臺北地方法院85年度訴字第2
223號，中華民國87年4月22日第一審判決（起訴案號：臺灣臺北
地方法院檢察署85年度偵字第7835號），提起上訴，本院判決如
下：
    主  文
原判決撤銷。
甲○○被訴誣告「乙○○以扁鑽刺其右手致殘廢」部分免訴，其
餘被訴誣告部分無罪。
    理  由
壹、公訴意旨略以：被告甲○○：(一)於83年1 月間，在臺北市○
    ○路之日本料理店，指摘乙○○係土匪，霸佔其財產，又於
    同年3月23日下午3時許，在臺中市○○路臺灣臺中地方法院
    （下稱臺中地院）走廊，指摘乙○○是土匪，搶其財產，又
    於同年4 月底，在臺北市○○○路丙記餐廳罵乙○○是土匪
    ，霸佔其財產及土地，足以毀損乙○○之名譽，經法院判處
    罰金一千元確定（案號：臺灣臺北地方法院檢察署83年偵字
    第9514號、臺灣臺北地方法院83年易字第4041號、本院83年
    上易字第5890號）。詎甲○○意圖使前開案件之證人乙○○
    、魏鄉惠、梅占恩受刑事處分，向臺灣臺北地方法院（下稱
    臺北地院）提起自訴，誣指乙○○涉嫌誣告，魏鄉惠、梅占
    恩係偽證，經判決乙○○、魏鄉惠、梅占恩無罪確定（案號
    ：臺北地院83年自字第877 號、本院83年上訴字第6227號、
    最高法院84年台上字第6043號）。(二)甲○○又誣指乙○○強
    拆其所有座落於臺中縣大甲鎮之杜宅，盜匪古董，與其母杜
    秋雲向臺中地院提起自訴（82年度自字第402 號），經本院
    臺中分院83年度上訴字第1031號判決無罪確定。(三)以乙○○
    以扁鑽刺其右手致殘廢，向臺灣臺北地方法院檢察署（下稱
    臺北地檢署）提出告訴（83年度偵字第4221號），經檢察官
    為不起訴處分後，再經臺灣高等法院檢察署83年度議字第
    852 號駁回再議確定。(四)誣指前開83年度偵字第4221號案件
    中，撤回告訴狀部分，係乙○○偽造。(五)以乙○○命「黃雲
    宗」殺害甲○○，向臺北地院提起自訴（83年度自字第567
    號），經判決無罪確定。(六)以乙○○潑強力膠、藏槍、鞭打
    、送蛇及冥紙給白添丁，毀損其汽車，縱火燒其房屋，向臺
    北地檢署提出告訴（83年度偵字第25504 號），經檢察官為
    不起訴處分確定。因認被告甲○○上開行為，涉犯誣告罪嫌
    。
貳、關於免訴【即公訴意旨所指(三)】部分：
一、本件告訴人乙○○前以：「被告甲○○因其所有座落臺中縣
    大甲鎮○○段649、650、651、652、653、653之1、678之1
    地號共七筆及地上建物向案外人白添丁等借款屆期未償還，
    拍賣在即，遂透過律師一再向自訴人（即乙○○）懇求，自
    訴人才答應借款新臺幣四億餘元為其清償前揭債務，並因此
    與被告就上開不動產設定抵押權及地上權，其間並不斷書立
    切結書、點交證明書，以示誠意，嗣後被告自忖無力償還，
    於雙方訂立借貸契約書時，乃竟利用自訴人欠缺法律常識，
    於借貸契約中預設自認所謂之絕押契約條款，並以假處分手
    段企圖賴帳，再以刑事濫訴方式達其拖延債務目的。所訴偽
    造文書、毀損、背信、殺人未遂、遺棄等罪，業經臺中地院
    判決無罪確定。詎被告又意圖自訴人受刑事處分，無中生有
    ，向臺北地檢署告訴自訴人殺人未遂，業經該署為不起訴處
    分，並經臺灣高等法院檢察署駁回再議聲請確定。」因認被
    告向臺北地檢署所提出之告訴（殺人未遂），涉有刑法第
    169條第1項之誣告罪嫌，於83年5月2日向臺北地院提起自訴
    。案經該院83年度自字第507號，83年6月14日判決被告甲○
    ○無罪，係以：「被告甲○○在與自訴人訴訟中，於82年5
    月11日遭人持械殺傷，致肱二頭肌腱部分斷裂、右上臂刺傷
    併肌肉裂傷，於同日至國泰醫院急診及住院，經手術治療，
    於同月26日出院，有該院診斷證明書兩紙可參（附於臺北地
    檢署82年度偵字第14565 號偵查卷第29、30頁），被告因之
    認為係出於自訴人教唆，而提出告訴，衡情尚非虛構事實或
    明知所訴虛偽而誣告。檢察官雖對於自訴人為不起訴處分（
    83年度偵字第4221號），惟此係因被告於偵查中撤回告訴，
    故於程序上為不起訴處分，尚難於此即認被告有誣告之犯意
    。」等情，此經本院前審調閱臺北地院83年度自字第507 號
    誣告案卷屬實，並有乙○○所提之自訴狀、原審前揭判決書
    可參（見本院上更(一)卷第170至181頁）。上開判決因自訴人
    乙○○未據上訴而確定，經檢察官於83年8 月15日以「無罪
    報結」，有本院被告全國前案紀錄表足佐（見本院上更(一)卷
    第21頁）。
二、依本件告訴人乙○○於84年3月10日告訴狀所附證據三即83
    年度偵字第4221號不起訴處分書（見84年偵字第6915號偵查
    卷第28頁），記載甲○○指訴乙○○涉犯殺人未遂罪嫌之告
    訴意旨略以：「乙○○與甲○○兩人因臺中縣大甲鎮土地糾
    紛而結怨，乙○○萌生殺人犯意，於82年5 月11日17時許，
    唆使不詳姓名之人，在臺北市○○路○段300巷口，持刀刺傷
    甲○○之右上臂」。案經檢察官偵查結果，以「查無積極證
    據證明乙○○有教唆行為，且依甲○○之傷勢，並非要害受
    創，無喪失生命之虞，所為應屬傷害範疇，且已據告訴人甲
    ○○撤回告訴」等情，而為乙○○不起訴處分。公訴意旨(三)
    所指「乙○○以扁鑽刺其右手致殘廢，向臺北地檢署提出告
    訴（83年度偵字第4221號。係82年度偵字第14565 號退併辦
    後改分之案號），經檢察官為不起訴處分後，再經臺灣高等
    法院檢察署以83年度議字第853 號駁回再議確定」，涉嫌誣
    告罪部分，雖經檢察官85年10月23日起訴，同年11月25日繫
    屬於原審（見原審卷第1、3頁），但此部分告訴人乙○○指
    訴被告甲○○誣告其殺人未遂之上開行為，與前揭已判決確
    定之原審83年度自字第507 號誣告案件之當事人（被告）同
    一，所涉誣告之犯罪事實均屬83年度偵字第4221號不起訴處
    分書記載之「乙○○於82年5 月11日17時許，（唆使第三人
    ），持刀（或以扁鑽）刺傷甲○○之右上臂（致殘）」，為
    屬同一案件甚明。按案件曾經判決確定者，應諭知免訴之判
    決，刑事訴訟法第302條第1款明文規定。公訴人就已經判決
    確定之同一案件即本部分重行起訴，依法應為其免訴之判決
    。原判決關於此部分理由之說明，雖無不合，但又以此部分
    與公訴意旨(一)所指部分有裁判上一罪關係，不另為免訴之諭
    知，則有未合。檢察官上訴指被告此部分應成罪，固無足取
    ，被告上訴意旨亦未指摘及此，然原決就此部分既有可議，
    即屬無可維持，應予撤銷改判，而為被告此部分免訴之判決
    。
參、關於無罪【即公訴意旨所指(一)(二)(四)(五)(六)】部分：
一、公訴意旨(一)部分：
  (一)被告甲○○對其於右揭時間，向臺北地院提起自訴，指訴乙
    ○○、魏鄉惠、梅占恩共犯誣告罪，魏鄉惠、梅占恩另犯偽
    證罪等情，固不爭執有其事，但否認有誣告之故意，辯稱：
    伊為阻止及討回被乙○○奪取之大甲土地，長期與乙○○涉
    訟，並未對乙○○為前述誹謗言詞，魏鄉惠、梅占恩亦未在
    場，縱有該等言詞，亦係一時氣憤所致，無散布於眾之意思
    。況且伊係在被乙○○告訴毀謗後才自訴誣告，所指事實均
    出於攻防方法，為合法訴訟權利之行使，難謂與誣告罪要件
    相符等語。按誣告罪之成立，依最高法院88年度台上字第
    7243號所示：「刑法第一百六十九條誣告罪之成立，以行為
    人有使人受刑事或懲戒處分之犯意，並向該管公務員申告虛
    構事實為要件，是因公務員之推問，而為不利他人之陳述，
    縱其陳述涉及虛偽，或出於誤信、誤解、誤認或懷疑有此事
    實，或對其事實張大其詞，或訟爭上攻擊防禦之方法，或目
    的在求判明是非曲直者，均不得謂為誣告」。又在證據的取
    捨上，「告訴人之告訴，係以使被告受刑事訴追為目的，是
    其陳述是否與事實相符，仍應調查其他證據以資審認」，最
    高法院亦著有52年台上字第1300號判例可供參照。
  (二)經查：
  (1)臺北地檢署檢察官就被告甲○○被訴妨害名譽部分，係依據
    乙○○之告訴以：「甲○○因積欠乙○○債務未能清償，藉
    假處分等方式企圖賴債，雙方爭訟不休，迭生糾紛，甲○○
    懷恨在心，意圖散布於眾，於83年1 間在臺北市○○路之日
    本料理店，指摘乙○○係土匪，霸佔其財產，又於同年3 月
    23日下午3 時許，在臺中市○○路臺中地院走廊，指摘乙○
    ○是土匪，搶其財產。同年4 月底，復在臺北市○○○路丙
    記餐廳罵乙○○是土匪，霸佔其財產及土地」等情，涉犯刑
    法第310條第1項誹謗罪嫌，於83年6月2日提起公訴，同年6
    月24日繫屬於臺北地院，經該院83年度易字第4041號，83年
    9月6日判決甲○○無罪，檢察官不服原判決，上訴後，經本
    院83年度上易字第5890號，83年11月29日諭知原判決撤銷，
    改判甲○○誹謗罪刑（科處罰金一千元）確定。經核本院判
    決所以改判之理由，係採憑乙○○之指訴及證人魏鄉惠、梅
    占恩、黃琮耿之證言為論罪之依據。此經本院前審調取臺北
    地檢署八十三年偵字第九五一四號妨害名譽一案之偵、審案
    卷核閱屬實，並有上開案號起訴書、臺北地檢署83年6 月24
    日移審函、原審83年度易字第4041號及本院83年度上易字第
    5890號判決書等件足佐（見本院上更(一)卷第88至101頁）。
  (2)甲○○則於83年7 月25日，向臺北地院以「乙○○因甲○○
    之母杜秋雲向其借款，利用甲○○交付大甲鎮房地所有權狀
    給乙○○保管之機會，私自移轉所有權登記，強行拆除其地
    上房屋，因對乙○○提起偽造文書等罪名之告（自）訴，乙
    ○○懷恨而誣告甲○○在公眾場所指摘其為土匪，指使其妹
    婿魏鄉惠、梅占恩作偽證」等語，具狀提起自訴，指訴乙○
    ○、魏鄉惠、梅占恩共犯誣告罪嫌，魏鄉惠、梅占恩另犯偽
    證罪嫌（上開事實原經甲○○先於83年7 月12日向檢察官提
    出告訴，後改提自訴）。經判決乙○○、魏鄉惠、梅占恩無
    罪確定，亦據本院調取該案卷宗核閱無訛，並有甲○○所提
    自訴狀影本、臺北地院83年度自字第877 號、本院83年度上
    訴字第6227號、最高法院84年度台上字第6043號判決可參（
    見原審卷第二宗第78、79頁、本院上更(一)卷第77至84頁）。
  (3)被告與告訴人乙○○間有高達新台幣四億元之債務糾紛，依
    此所引發之訴訟多件，即以被告對告訴人所提起的相關訴訟
    即多達四十五件以上，此有告訴人於本院前審提出之訴訟及
    假處分統計表一份在卷可查（見本院上訴卷116 頁）而本件
    本院83年度上易字第5890號判決固認定被告甲○○於83年1
    月間，在台北市○○路之日本料理店，指摘乙○○係土匪，
    霸佔其財產。於同年3月23日下午3時許，在台中市○○路台
    灣台中地方法院走廊，指摘乙○○是土匪，搶其財產。同年
    4 月底，復在台北市○○○路丙記餐廳罵乙○○是土匪，霸
    佔其財產及土地等事實，惟此案件被告自始至終至否認有誹
    謗告訴人之行為，且稱縱有辱罵告訴人，亦無誹謗之故意或
    事實，本案在原審，法院採信被告之說詞，判決被告無罪，
    因之，被告在其與告訴人有巨大債務糾紛及數十件訴訟之情
    形下，誤認或誤解告訴人係誣告，其他證人亦與告訴人乙○
    ○共同誣告罪並犯偽證罪而提出自訴，非無可能。
  (4)又本院83年度上易字第5890號判決固認定被告甲○○有誹謗
    犯行，所憑之證據係告訴人乙○○之指訴，及證人梅占恩、
    魏鄉惠、黃琮耿之證述，均屬人證，而本件被告自訴乙○○
    、梅占恩、魏鄉惠共同誣告，梅占恩、魏鄉惠另犯偽證罪，
    持以認定被告之證據，亦係告訴人乙○○之指述及相關人證
    梅占恩、魏鄉惠及黃琮耿之證言，雖於本案梅占恩、魏鄉惠
    非告訴人，但其受被告提起自訴而為同案被告之事實則無不
    同，所處之地位均與被告利害相反，至同案之證人黃琮耿，
    被告雖未對之自訴，但其與梅占恩、魏鄉惠之地位均無不同
    ，依前述最高法院52年台上字第1300號判例所示：「告訴人
    之告訴，係以使被告受刑事訴追為目的，是其陳述是否與事
    實相符，仍應調查其他證據以資審認」，依此法理，本案除
    相關人證之外，並無其他物證等可資佐證，而相關之人證梅
    占恩、魏鄉惠、黃宗耿等與告訴人乙○○之地位與立場實相
    一致，則自不能僅憑告訴人一方之證言遽認被告係誣告。
  (5)按「認定犯罪事實所憑之證據，雖不以直接證據為限，間接
    證據亦包括在內；然而無論直接或間接證據，其為訴訟上之
    證明，須於通常一般之人均不致有所懷疑，而得確信其為真
    實之程度者，始得據為有罪之認定，倘其證明尚未達到此一
    程度，而有合理之懷疑存在時，事實審法院復已就其心證上
    理由予以闡述，敘明其如何無從為有罪之確信，因而為無罪
    之判決，尚不得任意指為違法」，最高法院著有76年台上字
    第4986號判例可參，本件被告甲○○與告訴人乙○○間除有
    巨額債務糾紛，後續引發之訴訟紛爭甚多，參以後述被告甲
    ○○對乙○○提起之告訴等，多缺乏事證（詳後述），可以
    認定被告甲○○對法律之認知實有不足；再者，本件法院判
    決被告有誹謗告訴人乙○○所憑之證據，為告訴人乙○○之
    告訴，而以證人梅占恩、魏鄉惠及黃琮耿之證言為佐證，至
    本件誣告檢察官所引用之證據，亦係告訴人乙○○之指述，
    證人梅占恩、魏鄉惠及黃琮耿之證言為佐證，二者之證據方
    法完全相同，並無其他事證可以相佐，而在本件被告是否涉
    有誣告一事，除被告甲○○主觀上認知之問題外，尚有被告
    自訴乙○○、梅占恩、魏鄉惠共同誣告，梅占恩、魏鄉惠並
    涉偽證一事，導致乙○○、梅占恩、魏鄉惠及黃琮耿等人在
    本案中，均具有與乙○○相同之告訴人地位與立場，本院認
    本件誣告之證據，如再引用與被告涉嫌誹謗一案完全相同之
    證據者，難認無合理懷疑之存在，依前述最高法院判例所示
    ，此部分應認被告甲○○之罪嫌不足。
二、公訴意旨所指(二)部分：
    依卷附本院臺中分院85年度上更一字第76號刑事判決，及最
    高法院87年度台上字第2950號刑事判決（見原審卷第二宗第
    14至35頁、本院上訴宗第166至170頁）之記載，被告固坦承
    確曾以告訴人涉嫌強拆其座落臺中縣大甲鎮房屋及盜匪古董
    為由向臺中地院提起自訴（82年度自字第402 號），且經本
    院臺中分院上開更一審判決認定，「乙○○有於82年4 月14
    日15時許，僱用不知情之工人，將已經臺中地院假處分執行
    之台中縣大甲鎮○○路72號、76號、78號、86號房屋全部拆
    除及74號廂房部分房屋拆除，為違背公務員所施查封效力之
    行為，改判論處乙○○以違背公務員所施查封效力之行為罪
    刑（有期徒刑五月），並以乙○○於是日破壞屋內之古董、
    字畫、玉器、龍銀等物犯行不能證明，因認與上開妨害公務
    之事實，有裁判上一罪之關係，不另為無罪之諭知」，嗣經
    最高法院上開判決撤銷發回更審，惟查，告訴人亦坦承確曾
    僱工拆除被告所指房屋行為，且稱其因與被告間借貸關係，
    被告屆期未償，依約已取得該房地所有權，詎該約定經認定
    為無效，被告以假處分之方法使其未能使用該房屋及土地，
    嗣後雙方即存在糾葛等語明確（見原審卷第二宗第51頁反面
    、第52頁正反面）。則告訴人既非經被告同意而拆除房屋，
    被告指訴告訴人未經其同意而僱工拆除房屋，涉及強拆房屋
    行為，即非無據。而其本於告訴人僱工拆除房屋行為，認屋
    內財物受損，雖其主張古董被盜，並引用罪名係指告訴人涉
    及盜匪行為，然財物究竟是否為古董，除客觀上顯具相當年
    代者外，並包含所有權人對該物品之感情與主觀評價，未經
    同意而遷移，究係將之棄置，抑或據為己有，均屬事後之問
    題，於所有權人而言，其占有被破壞之狀態則一，則被告主
    張係遭盜取，此究屬引用罪名上之誤解，亦難認被告提起該
    件自訴確具誣告之故意至明。
三、公訴意旨所指(四)(六)部分：
  (一)本件被告甲○○前於82年5 月29日，在臺北市政府警察局大
    安分局，對乙○○提出殺人未遂告訴（即臺北地檢署82年度
    偵字第14565號，嗣經併辦退回後，改分83年度偵字第4221
    號），指訴乙○○涉嫌殺人未遂案件，經檢察官以撤回告訴
    為由而不起訴處分（見本院上更一卷第135 頁不起訴處分書
    ）後，固曾於83年9月16日以該案號（83年度偵字第4221 號
    ）提出補充聲請狀，請求檢察官對乙○○所涉於82年4 月14
    日命人強拆其所有之大甲杜宅、82年4 月26日命人向其潑強
    力膠、82年5月6日命人潑杜秋雲強力膠、82年5月7日命人盜
    取古董、82年5 月11日命人以扁鑽刺其右手幾成殘廢、82年
    10月26日第一次藏槍、82年12月7 日第二次拆大甲杜宅、82
    年12月16日第二次藏槍、83年4 月17日命人以籐條打甲○○
    、83年4月21日命人毆打甲○○、83年4月28日黃雲宗親自殺
    害甲○○，及於82年1月15日送蛇給白添丁、82年2月17日命
    人打破白添丁汽車、82年2月19日郵寄冥紙予白添丁、83年6
    月7 日縱火焚燒白添丁房屋等行為，應依法論罪科刑，經檢
    察官批示另行分案，而以臺北地檢署83年度他字第2545號案
    件偵查（見本院上更一卷第140至145頁）。嗣於83年10月6
    日檢察官訊問時，被告陳稱：「（告何人何事）告乙○○殺
    人未遂，上次告乙○○殺人未遂已經撤回告訴，但我實際人
    在國外，並沒有撤回告訴。82年9月4日我出境，在82年9月9
    日才入境」等語，檢察官其後於83年11月4 日傳喚乙○○到
    庭時，則訊以：「甲○○說在本署82偵14565 號殺人未遂案
    件的傷害撤回告訴狀並非他所簽具，而是你偽造的，有何意
    見？」，乙○○則答稱：「臺中地院刑事、民事都認為撤回
    告訴狀是真實的。」等語，其後經檢察官以甲○○指訴乙○
    ○涉嫌妨害自由、偽造文書為由，於83年11月14日簽分83年
    度偵字第25504號案件偵查（見本院上更一卷第146至162 頁
    ）。經查，被告甲○○於83年10月6 日檢察官訊問時，僅供
    稱伊於82年9月4日出境至9月9日才入境，否認「上次告訴乙
    ○○殺人未遂已撤回告訴」而已，並未明確指名係乙○○偽
    造「撤回狀」。檢察官在同年11月4 日偵訊中對乙○○所提
    問之「甲○○說在本署82偵14565 號殺人未遂案件的傷害撤
    回告訴狀並非他所簽具，而是你偽造的，有何意見？」題目
    ，提及被告說是告訴人偽造撤回告訴狀之情詞，尚有誤解。
    而遍觀上開二案卷證，均無被告所為本件告訴人偽造撤回告
    訴狀之指訴，此事實業經原審及本院前審調取上開案卷查證
    明確，並有影印自各該案卷之相關卷證資料附卷可查（見本
    院上更一卷第116至162頁）。被告依據檢察官之推問而回答
    ，已難認有何誣告犯意，況依上開事證顯示，本件告訴人乙
    ○○之被列偽造文書之被告，應係檢察官分案結果所致，被
    告於所提書狀中，亦未對告訴人為任何偽造撤回告訴狀之指
    訴，自難認被告確有公訴人所指該部分誣告告訴人涉嫌偽造
    文書之行為。
  (二)被告固於前載書狀內，載及告訴人尚有潑強力膠、藏槍、鞭
    打、送蛇及冥紙給白添丁，毀損其汽車，縱火燒其房屋等行
    為。並經檢察官簽分上開83年度偵字第25504 號案件偵查結
    果為不起訴處分。然查，其中有關藏槍部分，被告確曾遭人
    二度檢舉涉嫌違反槍砲彈藥刀械管制條例案件，經檢察官偵
    查結果為不起訴處分，有82年度偵字第25822號、83年度偵
    字第1870號不起訴處分書影本在原審卷內可稽（見原審卷第
    一宗第28頁），而白添丁確遭人恐嚇、毀損等情，亦有白添
    丁在臺中地察署84年度偵字第11182 號案件，對鄭國忠、張
    貴源及本件告訴人乙○○所提出告訴狀影本暨陳情書影本可
    憑（見原審卷第一宗第55至64頁）。則被告本於與告訴人乙
    ○○間之夙怨，懷疑潑強力膠、藏槍、鞭打、送蛇及冥紙給
    白添丁，毀損其汽車，縱火燒其房屋係乙○○所為，究非毫
    無憑據，亦與明知不實事項而誣告之情形有別。
四、公訴意旨所指(五)部分：
    被告與杜秋雲固於83年5 月17日，具狀向臺北地院提出自訴
    ，指訴告訴人乙○○與黃雲宗涉嫌於83年4 月17日傷害、83
    年4月28日殺人未遂，經該院83年度自字第567號（見原審卷
    第一宗第206 頁）案件受理，固經於83年12月15日判決乙○
    ○、黃雲宗無罪。惟查，被告於83年4月23日因臉部瘀傷2×
    1公分、上唇瘀傷2×1公分、臀部瘀傷5×3公分、3×1公分
    、左腿瘀傷5×6公分、5×3公分、3×1公分、5×2公分、4
    ×2公分傷害，前往臺北市立仁愛醫院求診，並確於83年5月
    5 日因頭皮裂傷前往國立臺灣大學醫學院附設醫院應診、同
    日前往臺北市立仁愛醫院求診結果，其身體確有右頭皮裂傷
    3×1公分、左大腿瘀傷8×5公分，此均有診斷證明書在該案
    件卷內可稽（見原審卷第二宗100至103頁），被告因其受傷
    ，認係源於與告訴人間財產糾紛所致而指訴告訴人乙○○涉
    罪，雖嗣因無積極證據可為證明而為乙○○無罪之判決，然
    其於提起自訴時，核非明知該傷害非乙○○或黃雲宗所為，
    而仍本於誣告之意圖為之，亦明。
五、按誣告罪之成立，以告訴人所訴被訴人之事實必須完全出於
    虛構為要件，若有出於誤會或懷疑有此事實而為申告，以致
    不能證明其所訴之事實為真實，縱被訴人不負刑責，而告訴
    人本缺乏誣告之故意，亦難成立誣告罪名。綜上所述，本件
    公訴意旨所指被告上開所指(一)(二)(四)(五)(六)等部分行為，並無證
    據證明係完全出於虛構，此外，又查無其他具體證據足以證
    明被告有如公訴意旨所指之犯行，自屬不能證明被告此部分
    犯罪。原審就(二)(四)(五)(六)部分認不能證明被告犯罪，雖無不合
    ，但就(一)部分則為被告有罪之判決，並以(二)(四)(五)(六)部分與(一)
    部分有裁判上一罪關係，不另為無罪之諭知，即有未合。檢
    察官以原審量刑過輕及其他(二)(四)(五)(六)部分亦成立犯罪，執以
    上訴，固非可取，被告上訴據以指摘原判決關此部分不當，
    ，則有理由，應予撤銷改判，諭知被告被訴之(一)(二)(四)(五)(六)部
    分為無罪之判決。
據上論斷，應依刑事訴訟法第369條第1項前段、第364條、第302
條第1款、第301條第1項，判決如主文。
本案經檢察官周誠南到庭執行職務。
中　　華　　民　　國　　94　　年　　5 　　月　　25　　日
　　　　　　　　　刑事第七庭審判長法　官  蔡秀雄
　　　　　　　　　　　　　　　　  法　官  蘇素娥
　　　　　　　　　　　　　　　　  法　官  周占春
以上正本證明與原本無異。
如不服本判決，應於收受送達後十日內向本院提出上訴書狀，其
未敘述上訴之理由者並得於提起上訴後十日內向本院補提理由書
（均須按他造當事人之人數附繕本）。
                                  書記官  葉金發
中　　華　　民　　國　　94　　年　　5 　　月　　25　　日
